【裁判字號】    92,自,74
【裁判日期】    920501
【裁判案由】    侵占
【裁判全文】
臺灣臺中地方法院刑事判決                            九十二年度自字第七四號
    自  訴  人  雙十交通事業有限公司
    代  表  人  丁○○
    代  理  人  丙○○
    被      告  乙○○
右列被告因侵占案件，經自訴人提起自訴，本院判決如左：
    主  文
乙○○無罪。
    理  由
一、自訴意旨略以：被告乙○○於民國八十九年六月十三日，駕駛營業小客車至自訴
    人公司（設於設臺中市○○區○○路三三八號），向自訴人租借ＢＭＵ─一二五
    型，機號一九六號之無線電車台機器乙套，約定每月租金為新台幣（以下同）一
    千八百元，並簽訂電台服務契約書在案，自訴人並將上開無線電車台機器交給被
    告使用，詎被告竟意圖為自己不法之所有，自九十年十月三十日起拒繳租金，將
    上開無線電車台機器據為己有，合計共積欠租金二萬五千二百元，經自訴人以存
    證信函向被告表示終止租約，並催其返還機器，被告均未置理，因認被告涉有刑
    法第三百三十五條第一項之侵占罪嫌云云。
二、按犯罪事實應依證據認定之，無證據不得推定其犯罪事實；不能證明被告犯罪或
    其行為不罰者，應諭知無罪之判決，刑事訴訟法第一百五十四條、第三百零一條
    第一項定有明文。次按侵占罪之主觀要件，須持有人變易其原來之持有意思而為
    不法所有之意思，如僅將持有物延不交還，不能遽論以該罪，最高法院二十三年
    度上字第一九一五號著有判例。
三、自訴人認被告乙○○涉有侵占犯行，無非係以被告未繳租金，且又未將租用之無
    線電車台機器交還，並提出電台服務契約書及存證信函各一份為證。訊據被告固
    坦承有向自訴人租用前開無線電車台機器，且有積欠租金之事實，但堅決否認有
    侵占之犯行，辯稱：其於九十一年四月份左右將計程車還給車行，並留紙條委託
    車行將無線電車台機器還給自訴人，在此之前自訴人有向其催繳租金，其請求自
    訴人寬限，自訴人有同意，但其將計程車還給車行後，就未和自訴人聯絡，其只
    是一時疏忽，未將無線電車台機器拆下來還給自訴人，並無侵占之意等語。
  (一)經查，自訴代理人丙○○於本院九十二年三月二十五日審理時陳稱：自訴人在九
    十一年二、三月時就找不到被告。之前有向被告催繳租金，被告有打電話說晚一
    點要繳，可是後來就找不到人了等語，經核與被告所言大致相符。
  (二)次查，證人即草湖計程車行之負責人甲○○於本院九十二年四月十七日審理時到
    庭證稱：「被告是向草湖計程車行租車，是於九十一年三月十七日還車的，什麼
    時候開始租車的我已經不記得了。他只有將車擺在我門口而已，當時租約並沒有
    到期。車要還我也沒有講就走了，事後才打電話給我說他不要開了。當時車子裡
    面有無線電機器。（問：有無委託你將無線電車台機器還給雙十交通事業有限公
    司？）沒有。所以機器一直擺在我們車行，他到昨天才來拿。」等語，經核亦與
    被告辯稱其將計程車還給車行時，將無線電車台機器放在租來的計程車內等語相
    符。
  (三)綜上所述，被告既未將無線電車台機器留供己用，揆諸前開最高法院二十三年度
    上字第一九一五號判例意旨，其雖有積欠自訴人租金，且又遲遲未將租用之機器
    返還自訴人之事實，然其主觀上並無為自己不法所有之意圖，而與刑法侵占罪之
    構成要件有間，尚不得遽以該罪相繩，此外，復查無其他積極證據足資證明被告
    有何侵占之犯行，爰依法為被告無罪之判決。
四、自訴人經合法傳喚無正當理由不到庭，爰不待其陳述而為判決。
據上論斷，應依刑事訴訟法第三百三十一條第一項後段、第三百四十三條、第三百零
一條第一項，判決如主文。
中      華      民      國    九十二    年      五      月      一    日
                                        法  官  陳慧珊
右正本證明與原本無異。
如不服本判決，應於送達後十日內向本院提出上訴狀（須附繕本），上訴於臺灣高等
法院臺中分院。
                                        書記官
中      華      民      國    九十二    年      五      月      一      日


司法院資訊處製作；財團法人民間司法改革基金會備份。
